臺灣高等法院高雄分院民事裁定
111年度抗字第87號
抗  告  人  蔡素珍  
相  對  人  新加坡商艾星國際有限公司台灣分公司

法定代理人  曾慧雯  
上列當事人間強制執行聲明異議事件，抗告人對於中華民國111
年2月14日臺灣高雄地方法院110年度執事聲字第83號所為裁定提
起抗告，本院裁定如下：
    主  文
抗告駁回。
抗告費用由抗告人負擔。
    理  由
一、按提起抗告，應於裁定送達後之10日之不變期間為之。但送
    達前之抗告，亦有效力。民事訴訟法第487條定有明文。查
    ，原法院於民國111年2月14日以110年度執事聲字第83號裁
    定駁回抗告人對原法院110年11月16日108年度司執字第1118
    09號裁定提出之異議，抗告人於111年2月17日收受該裁定，
    因不服該裁定，於111年2月24日具狀提起抗告，並未逾法定
    抗告期間，自屬適法。
二、本件聲明異議及抗告意旨略以：伊對相對人所提分配表異議
    之訴仍在法院審理中，原法院准許停止執行之原因尚未消滅
    ，自不能進行換價。又相對人對伊之債權並不包含本件執行
    標的物即擔保金（原法院100年度存字第1640號；下稱系爭
    提存金），然原法院司法事務官竟核發收取命令，准由相對
    人收取系爭提存金，顯侵害伊之權益。另系爭提存金係備為
    賠償受擔保利益人即原債權人寶鑽資產管理有限公司（下稱
    寶鑽公司）因停止執行所受損害之用，乃為寶鑽公司之利益
    而存在，與原債權非同一，亦非從屬於該債權，且該備為停
    止執行所受損害賠償請求權，並未一併讓與相對人，故相對
    人非受擔保利益人，無權收取系爭提存金。再者，伊前所提
    債務人異議之訴訟已終結，且原法院已通知寶鑽公司行使權
    利，該公司並未表示異議，伊自得請求返還系爭提存金。原
    裁定未察，駁回伊對核發收取命令聲明異議，自有違誤。為
    此提起抗告，請求廢棄原裁定及返還系爭提存金等語。
三、經查：
　㈠訴外人萬通商業銀行股份有限公司（下稱萬通銀行）前執原
    法院90年度重訴字第512號及台灣士林地方法院90年度重訴
    字第693號確定判決為執行名義，向原法院聲請對抗告人強
    制執行，由該院以91年度執字第12629號受理。後萬通銀行
    將其債權輾轉讓與訴外人澤普世一資產管理股份有限公司、
    寶讚公司，寶鑽公司復向原法院聲請對抗告人強制執行，由
    該院以99年度司執字第32159號（下稱系爭執行事件）受理
    ，抗告人於系爭執行程序中提起債務人異議之訴，並聲請停
    止執行，經原法院以100年度聲字第149號裁定准許後，抗告
    人提存164萬元（即系爭提存金）供擔保後停止執行。後寶
    鑽公司將其債權輾轉讓與訴外人聖文森曜誠國際資產管理股
    份有限公司台灣分公司、相對人。嗣前開債務人異議之訴經
    歷審（含再審）審理後，判決抗告人敗訴確定等情，業經本
    院核閱原法院99年度司執字第32159號執行卷宗查證屬實，
    並有該債務人異議之訴歷審裁判清單、最高法院107年度台
    上字第761號、108年度台抗字第972號民事裁定等附卷可參
    （原審卷第25至29頁）。
　㈡次查，相對人聲請追加執行系爭提存金，經原法院以108年度
    司執字第111809號（下稱111809號）受理，併入99年度司執
    字第32159號執行，原法院於108年12月31日就系爭提存金核
    發扣押命令，抗告人對該扣押命令多次聲明異議，經司法事
    務官於110年1月18日裁定駁回異議，抗告人復提出異議及抗
    告，經原法院以110年度執事聲字第9號、本院以110年度抗
    字第231號駁回其異議及抗告確定。後原法院於110年11月3
    日就系爭提存金核發收取命令，相對人於110年11月29日向
    原法院提存所收取完畢等情，亦經本院審閱原法院108年度
    司執字第111809號執行卷宗查證無訛。
　㈢抗告人雖主張：伊所提分配表異議之訴尚在法院審理中，原
    法院准許停止執行之原因尚未消滅，自不能進行換價云云，
　　惟抗告人係以提起債務人異議之訴為由聲請停止執行，並提
    供系爭提存金為擔保後，始停止系爭執行程序，而該債務人
    異議之訴既判決抗告人敗訴確定，抗告人復未以其另提分配
    表異議之訴為據再次聲請停止執行裁准後供擔保，系爭執行
    程序之停止事由即已消滅，應續予進行，自得為換價程序。
    抗告人執此主張，自非可採。
　㈣抗告人又主張：相對人對伊之債權不含系爭提存金，原法院
    不得核發收取命令，且相對人並非系爭提存金之受擔保利益
    人，相對人無權收取系爭提存金云云。按強制執行之客體，
    必以債務人之責任財產為限。而債務人因聲請停止執行而提
    存之擔保金，債務人仍得依法向提存所聲請返還，此核屬債
    務人對於提存所之金錢債權，自屬債務人之財產，而得為強
    制執行之標的。又應供擔保之原因消滅者，法院應依供擔保
    人之聲請，以裁定命返還其提存物，民事訴訟法第104條第1
    項第1款定有明文，且於其他依法令供訴訟上之擔保者準用
    之，並為同法第106條所明定。而法院依強制執行法第18條
    第2項所為准執行債務人提供擔保後停止執行之裁定，債務
    人據以提供擔保金之原因已經消滅，債務人即供擔保人自得
    聲請返還提存物。此際，債權人自可聲請執行法院對該擔保
    金為強制執行，執行法院自亦可就該擔保金核發未附條件之
    扣押命令及收取命令或移轉命令或支付轉給命令。系爭提存
    金既係由抗告人辦理提存，於未經他人領取前，即應認係抗
    告人之責任財產，而得為強制執行之標的，此與相對人對抗
    告人之債權範圍是否包含系爭提存金，係屬二事。至相對人
    受讓債權程序是否有瑕疵、是否具有債權人資格、原債權憑
    證是否為真實等，固為執行法院形式審查事項，惟亦經其形
    式審查無訛（系爭執行卷三第362至370頁、卷四第303至332
    頁、卷六第40至110頁），是執行法院自得以系爭提存金為
    執行標的核發換價命令。倘抗告人對上開形式審查事項仍爭
    執其實體債權轉讓效力，宜另循訴訟途徑為之，非本件聲明
    異議程序所得救濟。次者，系爭提存金為抗告人因聲請停止
    執行所供之擔保金，縱係備供賠償受擔保利益人即他執行債
    權人（寶鑽公司）因停止執行所受之損害，亦僅係將來該受
    擔保利益人行使權利，因停止執行受有損害時，得否向抗告
    人主張之問題（受擔保利益人行使權利，依民事訴訟法第10
    6條準用同法第104條第1項第3款之規定，應以向法院起訴或
    為起訴相同效果之訴訟行為之方式為之，最高法院80年度台
    抗字第413號裁判意旨參照），非謂系爭提存金非屬抗告人
    之責任財產。況系爭提存金業經原法院以109年度司聲字第1
    014號裁定准予返還抗告人確定（111809號卷第93、94、101
    頁），是見系爭提存金確屬抗告人之責任財產，執行法院自
    可對系爭提存金核發收取命令，相對人亦得依該執行命令收
    取之。故抗告人上開主張，自無足採。
  ㈤按當事人或利害關係人，對於執行法院強制執行之命令，或
    對於執行法官、書記官、執達員實施強制執行之方法，強制
    執行時應遵守之程序，或其他侵害利益之情事，得於強制執
    行程序終結前，為聲請或聲明異議。但強制執行不因而停止
    ，強制執行法第12條第1項定有明文。又收取命令係執行法
    院將所扣押債務人對第三人金錢債權之收取權，授與債權人
    之移付命令，使債權人得以自己之名義，直接向第三人請求
    支付，此觀強制執行法第117條準用第115條第2項規定即明
    ，而債權人基此命令所為收取行為，係變價處分之實現，必
    待債權人收取到金錢，其債權就收取之金錢而受清償，執行
    程序始告終結（強制執行法釋論，陳計男著，第460頁）。
    再者，撤銷或更正強制執行之處分或程序，惟在強制執行程
    序終結前始得為之，故聲明異議雖在強制執行程序終結前，
    而執行法院或抗告法院為裁判時，強制執行程序已終結者，
    縱為撤銷或更正原處分或程序之裁定，亦屬無從執行，執行
    法院或抗告法院自應駁回聲明異議（最高法院108年度台抗
    字第28號裁定意旨參照）。查本件執行標的物即系爭提存金
    ，業經原法院核發收取命令予相對人（即債權人），並經相
    對人於110年11月29日收取完畢乙情，業敘如上，則依前開
    說明，系爭提存金之執行程序於相對人收取完畢即已終結，
    抗告人雖於110年11月10日、110年12月2日向執行法院及原
    法院聲明異議（111809號卷第160至166頁、原審卷第2、3頁
    ），惟系爭提存金之執行程序既已終結，上開收取命令已無
    從撤銷，是抗告人對該執行命令聲明異議，並無理由。又系
    爭提存金既經相對人於系爭執行程序收取完畢，抗告人自不
    得請求返還之。原裁定駁回抗告人之異議，於法並無違誤，
    抗告意旨指摘原裁定不當聲明廢棄並請求返還系爭提存金，
    俱無理由，應予駁回。
四、據上論結，本件抗告為無理由，裁定如主文。
中　　華　　民　　國　　111 　年　　4 　　月　　12　　日
                              民事第四庭
                                  審判長法官  甯  馨
                                  法      官  林雅莉
                                  法      官  何悅芳 
以上正本證明與原本無異。
如不服本裁定應於送達後10日內向本院提出再抗告狀（須按他造
當事人之人數附繕本），並繳納再抗告費新臺幣1,000元。再為
抗告僅得以適用法規顯有錯誤為理由，並應委任律師為代理人。
如委任律師提起再抗告者，應一併繳納再抗告費。
中　　華　　民　　國　　111 　年　　4 　　月　　12　　日
                                  書  記  官  戴育婷 
附註：
再抗告人之配偶、三親等內之血親、二親等內之姻親，或再抗告
人為法人、中央或地方機關時，其所屬專任人員具有律師資格並
經法院認適當者，亦得為第三審代理人。
再抗告人或其法定代理人具有律師資格者及前項情形，應於提起再抗告或委任時釋明之。